【裁判字號】    94,婚,732
【裁判日期】    950109
【裁判案由】    離婚等
【裁判全文】
臺灣臺南地方法院民事判決               94年度婚字第732號
原      告  乙○○
訴訟代理人  郁旭華律師
            王燕玲律師
被      告  甲○○    原住臺南.
                      現應為.
上列當事人間請求離婚等事件，本院於民國94年12月26日言詞辯
論終結，判決如下：
    主    文
准原告與被告離婚。
兩造所生未成年之子女謝旻宏（男，民國○○○年○月○○日生
，身分證統一編號Ｚ000000000號）、謝旻秀（女，民
國○○○年○月○○日生，身分證統一編號Ｚ00000000
0號）權利義務之行使或負擔，由原告任之。
訴訟費用由被告負擔。
    事實及理由
壹、程序方面：
 一、按離婚之訴，專屬夫妻之住所地法院管轄，但訴之原因事實
     發生於夫或妻之居所地者，得由各該居所地法院管轄，民事
     訴訟法第568條第1項定有明文。所謂「夫妻之住所地」係指
     夫或妻之住所地或夫妻之共同住所地而言。至於夫妻之住所
     ，由雙方共同協議之；未為協議或協議不成時，得聲請法院
     定之；法院為前項裁定前，以夫妻共同戶籍地推定為其住所
     ，民法第1002條亦規定甚詳。查兩造婚後即共同設籍臺南縣
     麻豆鎮小埤里3鄰小埤頭2號之25，有兩造之戶籍謄本二紙附
     卷可徵，足認上開地址即為兩造之住所，揆諸前揭規定，本
     件離婚之訴自應專屬本院管轄，合先敘明。
 二、被告經合法通知，未於言詞辯論期日到場，核無民事訴訟法
     第386條所列各款情形，爰依原告之聲請由其一造辯論而為
     判決。
貳、原告主張：兩造於民國84年9月26日結婚，婚後育有謝旻宏
    、謝旻秀二名未成年子女，詎被告於92年9月離家，嗣於93
    年時甚而行蹤不明已逾1年，顯係惡意遺棄在繼續狀態中，
    且兩造分居已逾2年，亦有重大事由難以維持婚姻，爰依民
    法第1052條第1項第5款及同條第2項之規定，請求擇一判決
    離婚。又兩造所生未成年子女謝旻宏、謝旻秀，現由原告加
    以撫育、照顧，為子女最佳利益，併請求其權利義務之行使
    或負擔，由原告任之等語，並聲明如主文所示。
參、被告方面：未於言詞辯論期日到場，亦未提出書狀作何聲明
    或陳述。
肆、得心證之理由：
 一、兩造於84年9月26日結婚，婚後育有謝旻宏、謝旻秀二名子
     女，有戶籍謄本及結婚證書影本附卷可佐，自堪信為真實。
     原告主張被告於92年9月離家，嗣於93年行蹤不明已逾1年等
     情，核與證人即原告之母謝何美梅證稱：「兩造都住在臺南
     縣麻豆鎮小埤里小埤頭2號之25，後來有一次在92年9月時被
     告說要回臺東去看她父母，結果帶小孩子回去就沒有回來，
     後來是小孩打電話叫我帶他們回來，我們是在93年2月時他
     們放假時接回來，被告仍不願回來，後來聽說她有交新的男
     朋友，就聯絡不到她了。」等語相符（參本院94年11月2日
     言詞辯論筆錄），又兩造之子女謝旻宏、謝旻秀亦均證稱：
     已多時未見被告，其生活費、學費都是原告支付等語明確（
     見同上筆錄），再者被告迄今仍行蹤不明且未尋獲乙節，復
     有臺東縣警察局臺東分94年11月24日信警刑字第0940050884
     號函在卷可徵，足證原告之主張為真實。
 二、按夫妻之一方，以惡意遺棄他方在繼續狀態中者，為判決離
     婚之原因，民法第1052條第1項第5款定有明文。本件被告未
     將行止告知原告，迄今未返家與原告共同生活已逾1年，本
     院復查無不能同居之正當理由，是被告不僅有違背同居義務
     之客觀事實，亦有拒絕同居之主觀情事，顯係惡意遺棄原告
     於繼續狀態中，原告據以訴請判決離婚為有理由，應予准許
     。
 三、按選擇合併（Alternative Klagenhaufung）者係指原告於
     同一訴訟程序中，以單一之聲明，主張二以上得兩立之給付
     請求權或形成權為訴訟標的，請求法院擇一訴訟標的，為同
     一內容之給付判決，或同一法律關係之形成判決者而言，倘
     法院就數請求或數形成權之一為勝訴判決，則不必對其餘請
     求權或形成權為審判，惟若為原告之敗訴判決，則必須就原
     告全部之請求或形成權為審判均認為無理由始可。至於重疊
     合併則係指原告對於同一被告，有得相互獨立之數種權利，
     而此相互獨立之數種權利，係有同一目的，基於各該權利在
     同一訴訟程序，以單一之聲明，要求法院為同一之判決者而
     言。（參兼子一、松浦、新堂、竹下著，條解民事訴訟法第
     828頁以下；陳榮宗、林慶苗著，民事訴訟法（上）第424頁
     ，90年9月2版1刷；王甲乙、楊建華、鄭健才著，民事訴訟
     法新論，第304頁及第307頁，92年8月出版）。查本件原告
     依民法第1052條第1項第5款及同條第2項之事由，請求擇一
     判決離婚，即係以二形成權訴請法院就其單一之聲明即離婚
     為判決，依前開說明，係屬選擇合併無訛，本院既以被告有
     惡意遺棄原告之事由而判准離婚，則就其他形成權之訴訟標
     的自毋庸再為裁判，附此敘明。
 四、次按夫妻離婚者，對於未成年子女權利義務之行使或負擔，
     依協議由一方或雙方共同任之，未為協議或協議不成者，法
     院得依夫妻之一方、主管機關、社會福利機構或其他利害關
     係人之請求或依職權酌定之；法院為前條裁判時，應依子女
     之最佳利益，審酌一切情狀，參考社工人員之訪視報告，尤
     應注意左列事項：一、子女之年齡、性別、人數及健康情形
     ，二、子女之意願及人格發展之需要，三、父母之年齡、職
     業、品行、健康情形、經濟能力及生活狀況，四、父母保護
     教養子女之意願及態度，五、父母子女間或未成年子女與其
     他共同生活之人間之感情狀況，民法第1055條第1項、第105
     5條之1分別定有明文。查兩造所生之子女謝旻宏、謝旻秀均
     未成年，有上開戶籍謄本可稽，兩造既經本院判准離婚如前
     ，而被告迄未到庭與原告就未成年子女之權利義務行使、負
     擔進行協議，本院自得依原告之聲請，酌定未成年之子女權
     利義務之行使或負擔之人。經本院依職權函請臺南縣社會工
     作師公會派員訪視後，函覆稱：在經濟方面：原告經濟能力
     佳，扶養兩造子女並不造成經濟困難；在家庭支持系統方面
     ：原告家庭支持系統完整，原告父母也扮演照顧角色十分稱
     職，也讓兩造子女獲得充份的關心與關愛等語，有該公會94
     年9月29日南縣社工師字第0940602號函附訪視調查報告附卷
     可佐。本院審酌上開訪視調查報告認原告在經濟能力、家庭
     支持系統方面均甚佳，又其子女謝旻宏、謝旻秀到院均陳稱
     願由原告照顧（參同上筆錄），並考量被告現所在不明、無
     法實際負擔子女教養之責等情，認本件對於兩造未成年子女
     權利義務之行使或負擔由原告任之，符合謝旻宏、謝旻秀之
     最佳利益，爰判決如主文第2項所示。
伍、據上論斷，原告之訴為有理由，依民事訴訟法第385條第1項
    前段、第78條，判決如主文。
中    華    民    國    95    年    1     月    9     日
                  家事法庭法  官  廖建彥
以上正本證明與原本無異。
如對本判決上訴，須於判決送達後廿日內向本院提出上訴狀。
中    華    民    國    95    年    1     月    9     日
                          書記官  周曉萍

司法院資訊處製作；財團法人民間司法改革基金會備份。
